【裁判字號】    97,交聲,2360
【裁判日期】    971222
【裁判案由】    聲明異議
【裁判全文】
臺灣高雄地方法院交通事件裁定        97年度交聲字第2360號
    原處分機關  高雄市政府交通局
    異  議  人
    即受處分人  甲○○
上列異議人因違反道路交通管理處罰條例案件，對於高雄市政府
於民國97年9 月16日所為之裁處（高市交裁字第裁32-B00000000
號），聲明異議，本院裁定如下：
    主  文
異議駁回。
    理  由
一、原處分意旨略以：異議人即受處分人甲○○於民國97年8 月
    9 日14時35分許，駕駛車號423-XF號營業小客車（下稱本件
    小客車），在高雄市○○路、時代大道之R6捷運站3 號出口
    處（舉發單誤載為R3捷運站）之交通頻繁處所，違規攬客營
    運，妨害交通秩序，經員警當場舉發後，依道路交通管理處
    罰條例第38條第1 項規定，裁處罰鍰新臺幣（下同）1,500
    元，並記違規點數1 點等語。
二、異議意旨略以：異議人甲○○於上開時、地並無攬客之行為
    ，僅有違規臨時停車，當時還有另外2 台營業小客車同時遭
    員警開單取締，其中1 台營業小客車遭舉發之違規事實同係
    違規攬客，另1 台營業小客車則舉發違規臨時停車，然異議
    人及其他2 台營業小客車上均無客人，員警對其舉發違規攬
    客並無證據可佐，且對相同違規行為作不同之處罰，有失公
    平。另員警於異議人舉發單之違規地點寫成R3站，復將另一
    部舉發違規攬客之營業小客車之車牌號碼寫錯，為此聲明異
    議云云。
三、按汽車駕駛人，於鐵路、公路車站或其他交通頻繁處所，違
    規攬客營運，妨害交通秩序者，處新臺幣1,500 元以上3,00
    0 元以下罰鍰；汽車駕駛人有第38條第1 項情形者，除依原
    條款處罰鍰外，並予記違規點數一點，道路交通管理處罰條
    例第38條第1 項前段、第63條第1 項第1 款分別定有明文。
    次按道路交通管理處罰條例第38條第1 項條文之立法目的，
    係禁止行為人為貪一己之便不遵守交通法規占用車道，而剝
    奪用路人之順暢通行權致影響交通秩序。所謂「交通頻繁處
    所」乃一概括構成要件，係指鐵路、公路車站以外，其他例
    如捷運車站、機場、商站街等人車往來頻繁之處所，此等處
    所易因行為人之違規攬客營運行為造成交通秩序混亂，故予
    明文禁止。又所謂違規攬客營運，係行為人違反道路交通管
    理處罰條例規定為積極或消極之搭載乘客之行為；搭載乘客
    之行為包括積極開窗戶招呼、鳴喇叭提醒、開後座車門延攬
    、下車邀請，甚至消極受乘客招手而搭載，或排隊停等於計
    程車隊中等待載客等，皆足當之。
四、經查：
（一）異議人甲○○於上開時間有將本件小客車臨時停車在上開
      地點，遭警當場舉發乙節，為異議人自承不諱，並有高雄
      市政府交通局97年10月15日高市交裁字第0970048084號函
      所附異議人於收受通知者簽章欄簽名之舉發單在卷可佐（
      見本院卷第2 、11、16、23頁），依形式觀之，本件舉發
      地點係高雄市○○路、時代大道之R6捷運站，鄰近夢時代
      購物中心，自屬人車聚集之交通頻繁處所。
（二）異議人雖辯稱：當時車上並無客人，故無攬客行為云云，
      然證人即舉發警員陳勇義於本院審理中證述：因接獲勤務
      指揮中心通知，說有民眾檢舉計程車違規，我騎機車在中
      山路北向車道見該3 位司機離開駕駛座，跟民眾比手劃腳
      ，當時人很多，我迴轉一個紅綠燈後到對向車道還是看到
      他們在現場，前後約3 分鐘，我才吹哨，該3 名司機就回
      到車上等語（見本院卷第29頁）。證人陳勇義係就案發當
      日親身經歷之舉發經過作證，所證內容，就其目擊異議人
      違規情節及舉發經過敘述詳確，並無瑕疵，顯非一般憑空
      捏造證詞可擬，且衡情證人陳勇義為高雄市政府警察局前
      鎮分局前鎮派出所之警員，僅係於接獲他人檢舉之通報，
      始至上開地點訪查，因發現異議人違規攬客而舉發，其與
      異議人素不相識，復無怨隙，應無甘冒觸犯偽證之罪責，
      故意構詞誣陷異議人之必要，茍無其他積極證據可佐，已
      難認其有何濫行舉發違規之情形，證人陳勇義上開所述應
      可採信。另依道路交通管理處罰條例科處行政罰事件，依
      據公法爭議之舉證責任分配法則，固應先由行政機關就其
      業已履踐相關正當法律程式，以及人民應受處罰之客觀違
      反法令行為，負證明之責，受處罰人就行政機關已為相當
      證明之前開事項，若主張欠缺主觀歸責條件或為其他抗辯
      ，亦須就其所辯提出反證。惟行政機關對於前開應為舉證
      事項，並非不得以執行查察取締勤務人員，依據調查人證
      之程式，使就親歷事實提供不可替代之證明方法。受處罰
      人就該證人所述見聞經過之真實性倘有質疑，除依法定交
      互詢問程式加以檢驗外，亦不得僅因證人之個人身份、地
      位或與當事人之關係而謂其不得作證，或憑己意指為必須
      代以其他特定之證據方法，此在證人業已具結願依偽證罰
      則擔保證言可信之場合，尤屬當然。況異議人亦自承當時
      另有2 台計程車同時停在前揭捷運站出口，然依常理判斷
      ，捷運站出口係大眾往來之集散地段，而非計程車隊之休
      息區域，倘異議人無意藉該處人潮眾多容易招攬客人之優
      勢，豈會有3 部計程車同時停於該處，且司機均下車與民
      眾接觸、溝通，蓋計程車司機並無無故成群集結在非指定
      之休息區域之必要，顯見異議人已有積極攬客，因此妨害
      交通秩序之違規行為無訛，其所辯僅違規停車乃與事實相
      違，不足採信。
五、綜上所述，異議人於上開時、地，確有於交通頻繁處所違規
    攬客營運，妨害交通秩序之違規行為，堪予認定。從而原處
    分機關援引首揭規定，裁以罰鍰1,500 元並記違規點數1 點
    ，於法並無違誤，應予維持。本件異議人之異議為無理由，
    應予駁回。
據上論斷，應依道路交通案件處理辦法第19條，裁定如主文。
中    華    民    國    97    年    12    月    22    日
                  交通法庭    法  官  何佩陵
以上正本證明與原本無異。
如不服本裁定應於送達後5日內向本院提出抗告狀。
中    華    民    國    97    年    12    月    22    日
                              書記官  鍾淑美


司法院資訊處製作；財團法人民間司法改革基金會備份。
